【裁判字號】    95,聲,538
【裁判日期】    951025
【裁判案由】    返還提存物
【裁判全文】
臺灣嘉義地方法院民事裁定  95年度聲字第538號
聲  請  人  中華商業銀行股份有限公司
法定代理人  甲○○
代  理  人  乙○○
相  對  人  吳明
            即仁豪商行
上列當事人間請求返還擔保物事件，本院裁定如下：
    主  文
本院九十四年度存字第一三七九號提存事件聲請人所提存之擔保
物交通銀行開發金融債券第二十期第一次五年期債票，面額新臺
幣壹拾萬元券參張（票號：ＡＤ００七四五至ＡＤ００七四七號
），合計面額新臺幣參拾萬元，准予返還。
聲請程序費用由相對人負擔。
    理  由
一、按訴訟終結後，供擔保人證明已定二十日以上之期間，催告
    受擔保利益人行使權利而未行使者，或法院依供擔保人之聲
    請，通知受擔保利益人於一定期間內行使權利並向法院為行
    使權利之證明而未證明者，法院應依供擔保人之聲請，以裁
    定命返還其提存物或保證書，民事訴訟法第一百零四條第一
    項第三款定有明文，依同法第一百零六條之規定，於其他依
    法令供訴訟上之擔保者，亦準用之。其中所謂訴訟終結，在
    因假扣押或假處分所供擔保之場合，因該擔保係為保障受擔
    保利益人因該假扣押或假處分所受損害而設，倘執行法院已
    依假扣押或假處分裁定為假扣押或假處分之執行，則在供擔
    保人撤回假扣押或假處分之執行前，受擔保利益人所受損害
    仍可能繼續發生，損害額既尚未確定，自難強令其行使權利
    ，必待供擔保人已撤回假扣押或假處分之執行，始得謂為訴
    訟終結（最高法院八十七年臺抗字第二三四號裁定意旨可資
    參照）。又按假扣押於執行程序實施前撤回執行之聲請者，
    法院應依供擔保人之聲請，返還其提存物或保證書，毌庸裁
    定，民國九十二年二月七日修正前民事訴訟法第一百零四條
    第三項定有明文，此規定業於九十二年二月七日經總統公布
    刪除，同年九月一日起施行，其刪除理由係以此情形是否得
    逕行聲請提存所發還擔保金，屬提存範疇。
二、聲請意旨略以：聲請人與相對人間請求清償債務假扣押強制
    執行事件，前依鈞院九十四年度裁全字第二三四０號民事裁
    定，以鈞院九十四年度存字第一三七九號提存事件提存如主
    文第一項所示擔保物後，聲請就相對人及第三人莊文景之財
    產為假扣押，因第三人莊文景無財產可供執行，業於執行前
    撤回對其執行，而相對人於鈞院以九十四年度執全字第一一
    五五號假扣押執行時清償債務，並經聲請人撤回上開假扣押
    執行並塗銷查封登記確定在案，且已定二十日以上期間催告
    相對人行使權利，迄今逾期仍未行使，爰依法聲請返還上開
    提存物等語，並提出本院九十四年度裁全字第二三四０號裁
    定、九十四年度存字第一三七九號提存書及國庫保管品收受
    證明書、九十四年度執全字第一一五五號執行部分撤回證明
    書及撤回執行函文、催告存證信函及回執等各一份為證。
三、聲請人上揭主張，經本院依職權調閱本院九十四年度裁全字
    第二三四０號、九十四年度執全字第一一五五號假扣押保全
    程序暨執行卷、九十四年度存字第一三七九號擔保提存卷等
    核閱屬實，符合民事訴訟法第一百零四條第一項第三款所定
    之「訴訟終結」情形。又經定二十日以上期間催告相對人行
    使權利迄未行使等情，亦有存證信函及回執、本院民事紀錄
    科查詢表三份附卷可證，揆諸上揭規定及說明，聲請人之聲
    請即有理由，應予准許。另九十四年度存字第一三七九號提
    存事件之受擔保利益人除相對人外，另有第三人莊文景，惟
    聲請人已於假扣押執行程序實施前撤回對其執行，亦經本院
    調閱上開假扣押執行案卷核閱無誤，並有撤回證明書在卷可
    稽，而聲請人亦未列第三人莊文景為本件聲請返還擔保物之
    相對人，本院就此無庸審酌，併此敘明。
四、依民事訴訟法第九十五條、第七十八條規定裁定如主文。
中    華    民    國    95    年    10    月    25    日
                  民事第一庭  法  官  陳端宜
上為正本係照原本作成。
如對本裁定抗告須於裁定送達後10日內向本院提出抗告狀。
中    華    民    國    95    年    10    月    25    日
                              書記官  洪麗惠


司法院資訊處製作；財團法人民間司法改革基金會備份。
